臺灣基隆地方法院基隆簡易庭民事判決
110年度基簡字第896號
原      告  新光產物保險股份有限公司

法定代理人  吳昕絃  
訴訟代理人  郭上皓  
            謝知融  
被      告  潘力行  

上列當事人間侵權行為損害賠償事件，本院於民國110年11月11
日言詞辯論終結，判決如下：
    主  文
被告應給付原告新臺幣柒萬柒仟貳佰玖拾玖元，及自民國一百一
十年九月五日起至清償日止，按年息百分之五計算之利息。
原告其餘之訴駁回。
訴訟費用新臺幣壹仟貳佰貳拾元，其中新臺幣捌佰壹拾柒元由被
告負擔，餘由原告負擔。
本判決主文第一項得假執行。但被告如以新臺幣柒萬柒仟貳佰玖
拾玖元為原告預供擔保，得免為假執行。
    事實及理由
一、本件被告經合法通知，未於言詞辯論期日到場，核無民事訴
    訟法第386條所列各款情事，爰依同法第436條第2項、第385
    條第1項前段規定，准原告之聲請，由其一造辯論而為判決
    。
二、原告起訴主張：
    原告承保訴外人即被保險人羅智賢所有AXH-0250號自用小客
    車（下稱系爭車輛）車體損失險，訴外人羅智賢於民國109
    年7月9日16時6分許，駕駛系爭車輛行經至基隆市○○區○○○路
    000號處，詎被告騎乘269-KSM號機車，因駕駛不慎，而擦撞
    系爭車輛，致系爭車輛受損（下稱系爭事故），支出
    維修費用新臺幣（下同）115,351元（含工資20,900元、塗
    裝46,124元、零件費用48,327元），原告已依保險契約如數
    賠付被保險人。爰依民法第184條第1項前段、第191條之2、
    民法第196條、民法第213條第1項、第3項及保險法第53條第
    1項規定，提起本件損害賠償訴訟等語，請求被告賠償上開
    損害，並聲明：被告應給付原告115,351元，及自起訴狀繕
    本送達翌日起至清償日止，按年息百分之五計算之利息。
三、被告經合法通知，未於言詞辯論期日到場，惟於調解期日表
    示：其僅撞及系爭車輛之後照鏡，原告請求賠償之範圍包含
    車身部分之損害，非為被告所造成，不應由被告賠償等語。
四、經查，原告主張其承保系爭車輛之車體損失險，訴外人羅智
    賢於109年7月9日16時6分許，駕駛系爭車輛行經至基隆市○○
    區○○○路000號處，詎被告騎乘269-KSM號機車，因駕駛不慎
    ，而擦撞系爭車輛，致系爭車輛受損等情，業據其提出新光
    產物保險車險保單查詢列印資料、駕駛執照、行車執照、基
    隆市警察局道路交通事故當事人登記聯單、A3類道路交通事
    故調查報告表、估價單、維修明細、統一發票證明聯及照片
    等件影本為證，並經本院依職權調取系爭事故之資料附卷可
    憑，而被告經合法通知，未於言詞辯論期日到場爭執，復未
    提出準備書狀為任何聲明或陳述，本院綜合上開證據調查結
    果，自堪信原告之主張為真實。
五、按因故意或過失，不法侵害他人之權利者，負損害賠償責任
    ；汽車、機車或其他非依軌道行駛之動力車輛，在使用中加
    損害於他人者，駕駛人應賠償因此所生之損害；被保險人因
    保險人應負保險責任之損失發生，而對於第三人有損失賠償
    請求權者，保險人得於給付賠償金額後，代位行使被保險人
    對於第三人之請求權；但其所請求之數額，以不逾賠償金額
    為限，民法第184條第1項前段、第191條之2前段、保險法第
    53條第1項分別定有明文。又按汽車行駛時，駕駛人應注意
    車前狀況及兩車並行之間隔，並隨時採取必要之安全措施，
    道路交通安全規則第94條第3項亦有明定。被告駕駛車輛本
    應注意上開規定，且依當時狀況為日間，天候晴，有A3道路
    交通事故調查報告表附卷可稽，被告本應提高駕車之注意程
    度，且無不能注意之情事，詎其竟因疏未注意兩車之間隔並
    隨時採取必要之安全措施，致撞及系爭車輛，系爭車輛因而
    受損，則被告就系爭事故之發生確有過失，且其過失行為與
    系爭車輛毀損間具相當因果關係甚明，被告即應對系爭車輛
    之損害負賠償之責；又原告已依保險契約給付系爭車輛之修
    復費用，自得依上開規定代位行使對被告之
    損害賠償請求權。
六、次按因故意或過失，不法侵害他人之權利者，負損害賠償責
    任。汽車、機車或其他非依軌道行駛之動力車輛，在使用中
    加損害於他人者，駕駛人應賠償因此所生之損害，民法第18
    4條第1項前段、第191條之2前段分別定有明文。次按負損害
    賠償責任者，除法律另有規定或契約因有訂定外，應回復他
    方損害發生前之原狀；第1項情形，債權人得請求支付回復
    原狀所必要之費用，以代回復原狀，民法第213條第1項、第
    3項定有明文。再按物被毀損時，被害人除得依民法第196條
    請求賠償外，並不排除民法第213條至第215條之適用。依民
    法第196條請求賠償物被毀損所減少之價額，得以修復費用
    為估定之標準，但以必要者為限（例如：修理材料以新品換
    舊品，應予折舊）。被害人如能證明其物因毀損所減少之價
    額，超過必要之修復費用時，就其差額，仍得請求賠償（最
    高法院77年度第9次民事庭會議決議㈠參照）。經查，原告主
    張系爭車輛因系爭事故受有損害，而已支出修復費用115,35
    1元之事實，業據其提出前揭估價單、維修明細及統一發票
    等件影本為證，固堪信為真實。惟查，原告既自承系爭車輛
    因系爭事故受損之損害，應以上開修復費用扣除零件折舊之
    金額計算，則其請求被告賠償之損害，自應扣除以新零件更
    換受損舊零件之折舊額。又按營利事業所得稅查核準則第95
    條第8項規定，固定資產提列折舊採用定率遞減法者，以一
    年為計算單位，其使用期間未滿一年者，按實際使用之月數
    相當於全年之比例計算之，不滿一月者，以一月計之方法計
    算。而依行政院所發布之固定資產耐用年數表及固定資產折
    舊率表，自用小客車之耐用年數為5年，依定率遞減法每年
    應折舊千分之三六九，但其最後一年之折舊額，加歷年折舊
    累計額，其總和不得超過該資產成本額十分之九。而被害車
    輛依該車輛之行車執照影本所載出廠年月為106年2月，不知
    其確切之出廠日期，推定系爭車輛為出廠日期為106年2月15
    日出廠，而以106年2月15日為計算折舊之基準。而至109年7
    月9日車禍受損之日止，依營利事業所得稅查核準則第95條
    第6款規定：「固定資產提列折舊採用定率遞減法者，以1年
    為計算單位，其使用期間未滿1年者，按實際使用之月數相
    當於全年之比例計算之，不滿1月者，以月計」之方法計算
    結果，使用之時間應以3年5月計，其車輛及附加零件已有折
    舊，應將折舊部分予以扣除。本院依行政院所頒固定資產耐
    用年數表及固定資產折舊率之規定，自用小客車之耐用年數
    為5年，依定率遞減法每年折舊千分之369，則原告請求之修
    理費中材料即零件費用48,327元，依上開標準計算折舊後，
    原告所得請求之零件費用為10,275元（計算式詳如附件），
    加計其餘無須折舊之修復金額77,299元（工資20,900元、塗
    裝46,124元），則修復系爭車輛之必要費用應為77,299元（
    計算式：20,900元＋46,124元＋10,275元＝77,299元），是原
    告請求，於此範圍內為有理由，逾此範圍，則無理由，應予
    駁回。
七、至被告雖抗辯系爭車輛僅有後照鏡部分之損害為其所造成云
    云，然本件交通事故肇致後，系爭車輛因被告過失之駕駛行
    為，而受有車後保險桿、左後車門、左前車門、左前葉子板
    、左後照鏡、鋁圈等損害，並經兩造於警方所製作之A3類道
    路交通事故調查報告表上簽名確認。再由警方所提供本件交
    通事故發生時監視錄影畫面照片，可知被告車輛係緊貼於系
    爭車輛之左側行駛，客觀上確實可能造成系爭車輛前述之損
    害，被告關於此部分之抗辯即非可採。　　
八、綜上所述，原告依侵權行為及保險代位之法律關係，請求被
    告給付77,299元，及自起訴狀繕本送達翌日即110年9月5日
    起至清償日止，按年息百分之5計算之利息，為有理由，應
    予准許；至逾此範圍之請求，均無理由，應予駁回。
九、本件事證已臻明確，兩造其餘攻擊、防禦方法及舉證，經本
    院審酌後，認對於判決結果均無影響，爰不一一論述，併此
    指明。
十、本件第一審裁判費為1,220元，此外別無其他費用之支出，
    是本件訴訟費用合計1,220元。爰依職權確定前開訴訟費用
    ，由兩造按其勝敗比例負擔。　
十一、本件原告勝訴部分，係按民事訴訟法第427條第1項適用簡
    易程序所為被告敗訴之判決，依同法第389條第1項第3款之
    規定，應依職權宣告假執行。並依同法第392條第2項規定，
    宣告被告預供擔保，得免為假執行。
十二、據上論結，原告之訴為一部有理由，一部無理由，依民事
      訴訟法第436條第2項、第385條第1項前段、第79條、第87
      條第1項、第389條第1項第3款、第392條第2項之規定，判
      決如主文。
中　　華　　民　　國　　110 　年　　11　　月　　25　　日
                  基隆簡易庭法  官  周裕暐
以上正本係照原本作成。
對於本件判決如有不服，應於收受送達後20日內向本院提出上訴
書狀，上訴於本院合議庭，並按他造當事人之人數附具繕本。如
委任律師提起上訴者，應一併繳納上訴審裁判費。
中　　華　　民　　國　　110 　年　　11　　月　　25　　日
                            書記官  謝佳妮
附件
-----
折舊時間           金額
第1年折舊值        48,327×0.369=17,833
第1年折舊後價值    48,327-17,833=30,494
第2年折舊值        30,494×0.369=11,252
第2年折舊後價值    30,494-11,252=19,242
第3年折舊值        19,242×0.369=7,100
第3年折舊後價值    19,242-7,100=12,142
第4年折舊值        12,142×0.369×(5/12)=1,867
第4年折舊後價值    12,142-1,867=10,275